臺灣板橋地方法院刑事裁定　　　　　　 96年度交聲字第888號
聲　請　人　交通部公路總局臺北區監理所板橋監理站
異　議　人
即受處分人　甲○○原名嚴夢亭.
上列異議人即受處分人因違反道路交通管理處罰條例案件，對於
交通部公路總局臺北區監理所板橋監理站中華民國96年5 月3 日
及96年6 月8 日以板監裁字裁41-CJ0000000號所為裁決（原舉發
案號：臺北縣政府警察局北縣警交字第CJ0000000 號），聲明異
議，本院裁定如下：
    主  文
異議駁回。
    理  由
一、原處分意旨略以：異議人即受處分人甲○○，於民國（下同
    ）92年5 月21日10時48分許，駕駛車號DNY-907 號輕型機車
    ，行經臺北縣土城市○○路與中正路口，因「不遵守道路交
    通標線之指示」違規，由臺北縣政府警察局交通分隊執勤員
    警拍照後，依道路交通管理處罰條例第60條第2 項第3 款規
    定，製發北縣警交字第CJ0000000號舉發違反道路交通管理
    事件通知單逕行舉發，嗣異議人未於應到案日期前提出申訴
    ，原處分機關逕依同條例於96年5 月3 日，以板監裁字裁41
    -CJ0000000號裁決書，裁處異議人罰鍰新臺幣（下同）1800
    元。嗣異議人仍不服處分，原處分機關另於96年6 月8 日另
    以板監裁字裁41-CJ0000000號裁決書，裁處異議人罰金900
    元。
二、聲明異議意旨略以：伊對於96年5 月3 日收到之裁決書內容
    有意見，所以於96年5 月16日提出陳情，又於96年6 月12日
    收到裁決書，內容住址更改為錯誤，當初寄發時舉發單位有
    誤，而現在遭質疑並且隨意更改內容。另92年6 月9 日之罰
    單，採證照片時間不明確，請查明，爰依法聲明異議。
三、按行為後法律或自治條例有變更者，適用行政機關最初裁處
    時之法律或自治條例；但裁處前之法律或自治條例有利於受
    處罰者，適用最有利於受處罰者之規定，行政罰法第5 條定
    有明文。而道路交通管理處罰條例本身並未設有法律變更比
    較之規定，依該條例所屬之行政罰之性質，自應適用前開行
    政罰法第5 條有關法律變更比較之規定，而該條所規定之新
    舊法比較，係以行為時及行政機關最初裁處時之法律有變更
    為前提。查本件異議人違規之行為時係「92年5 月21日」，
    而原處分機關之第1 次裁處時為「96年5 月3 日」，第2 次
    裁處時為「96年6 月8 日」，參以道路交通管理處罰條例第
    60條及第63條雖係於94年12月28日修正公布，自「95年7 月
    1 日」施行，可知異議人上開違規行為時，係於新法施行前
    所為，而原處分機關裁處時，係於新法施行後所為，本件自
    應比較新舊法。按汽車駕駛人，駕駛汽車不遵守道路交通標
    誌、標線、號誌之指示，而本章各條無處罰之規定者，處新
    臺幣900 元以上1800元以下罰鍰，並記違規點數1 點；汽車
    駕駛人違規行為經以科學儀器取得證據資料，當場不能或不
    宜攔截製單舉發者，得對汽車所有人逕行舉發處罰，修正前
    道路交通管理處罰條例第60條第2 項第3 款、第63條第1 項
    第1 款、第7 之2 條第1 項第6 款固分別定有明文。惟新修
    正之道路交通管理處罰條例第60條第2 項第3 款，其條文內
    容雖未做修正，惟與本條相關之同條例第63條第1 項第1 款
    ，卻將道路交通管理處罰條例第60條第2 項第3 款之應記違
    規點數之相關規定予以刪除。又道路交通管理處罰條例第7
    條之2 第1 項第6 款，其條文文字雖經部分變更，惟其實質
    內容並無變更，僅將該款移置於同條第7 款。是經本院比較
    修正前後之新舊法，應適用原處分機關裁處時之法律之道路
    交通管理處罰條例論處較有利於異議人，合先敘明。末按處
    理違反道路交通管理事件，有關文書送達之程序，依行政程
    序法之規定，亦為違反道路交通管理事件統一裁罰基準及處
    理細則第5 條所明定。另送達，不能依前2 條規定（註：第
    72條之普通送達、第73條之補充送達及留置送達）為之者，
    得將文書寄存送達地之地方自治或警察機關，並作送達通知
    書2 份，1 份黏貼於應受送達人住居所、事務所、營業所或
    其就業處所門首，另1 份交由鄰居轉交或置於該送達處所信
    箱或其他適當位置，以為送達；前項情形，由郵政機關為送
    達者，得將文書寄存於送達地之郵政機關，乃經行政程序法
    第74條第1 項、第2 項亦規定甚詳。
四、經查：
（一）異議人甲○○於92年年5 月21日10時48分許，駕駛車號DN
      Y-907 號輕型機車，行經臺北縣土城市○○路與中正路口
      ，因「不遵守道路交通標線之指示」違規，由臺北縣政府
      警察局交通分隊執勤員警拍照後，依道路交通管理處罰條
      例第60條第2 項第3 款規定，製發北縣警交字第CJ000000
      0 號舉發違反道路交通管理事件通知單逕行舉發，原舉發
      機關將本件之舉發通知單及採證照片依「臺北縣永和市○
      ○路25巷36號3 樓」之住址對異議人而為送達，而前皆處
      所，乃異議人於96年5 月16日提出異議時尚設籍在此，惟
      因2 次按鈴未獲回應，原舉發機關依違反道路交通管理事
      件統一裁罰基準及處理細則第5 條及行政程序法第74條規
      定，將該通知單寄存送達於永和郵局，此有台北縣政府警
      察局送達證書1 紙附卷可稽，是原舉發機關之本件舉發通
      知單已合法送達，此亦為異議人所不爭執，合先敘明。原
      處分機關因異議人未於期限內提出申訴，原處分機關爰依
      依道路交通管理處罰條例第60條第2 項第3 款規定，於96
      年5 月3 日以板監裁字裁41-CJ0000000號裁決書裁處異議
      人罰鍰1800元，嗣異議人不服，於96年5 月16日提出申訴
      ，原處分機關因參酌原舉發機關之送達證書勾記事項，因
      尚有未臻完備之備，為免送達爭議，原處分機關同意依道
      路交通管理處罰條例第9 條規定，裁處異議人最低罰即罰
      鍰900 元，是原處分機關另於96年6 月8 日另以板監裁字
      裁41-CJ0000000號裁決書，裁處異議人罰金900 元，此有
      北縣警交字第CJ0000000 號舉發通知單、採證照片、臺北
      縣政府警察局送達證書、交通部公路總局臺北區監理所板
      橋監理站北監板四字第0962002883號函、96年5 月3 日及
      96年6 月8 日板監裁字裁41-CJ0000000號裁決書各1 紙附
      卷可稽。
（二）雖異議人以板橋監理所第2 次裁決之異議人住址與舉發單
      位有誤，而認為係原處分機關任意更改等語置辯。按違反
      道路交通管理事件統一裁罰基準及處理細則第43條第3 項
      規定：「前項裁決書內容有增、刪、塗改之部分應加蓋處
      罰機關校正章戳」，以及行政程序法第101 條1 項及第2
      項規定：「行政處分如有誤寫、誤算或其他類此之顯然錯
      誤者，處分機關得隨時或依申請更正之。前項更正，附記
      於原處分書及其與本，如不能附記者，應製作更正書，以
      書面通知相對人及已知之利害關係人。」。揆諸上開規定
      ，原處分機關於發現裁決書中有誤載之部分，本得依其職
      權或依申請加以更正。是本件原處分機關第1 次裁決書，
      因電腦誤傳檔之故，誤將原舉發機關誤載為臺北縣政府警
      察局蘆洲分局，實為臺北縣政府警察局土城分局；再者，
      異議人郵寄之聲明異議狀上其地址為：「臺北縣土城市○
      ○路324 號5 樓」，原處分機關於第2 次裁決書中將原舉
      發機關更正為臺北縣政府警察局土城分局及異議人之住址
      更正為異議人寄送異議理由狀所載之「臺北縣土城市○○
      路324 號5 樓」地址，並將其做更正並校正之，依法核無
      違誤，異議人以此為異議理由，洵無可採。
（三）再者，異議人另以原舉發機關所檢附之採證照片，其上之
      時間不明確為由置辯。惟查，本件係經執勤員警以照相機
      之科學儀器取得證據為資料，方逕行舉發，經本院觀諸採
      證照片之右下角有21及10：38之紅色小字顯示，再酌以本
      件違規行為之舉發時間為92年5 月21日10時38分，是採證
      照片上所顯示之紅色小字皆與舉發時間之所示日時分相符
      ，雖採證照片上未標示年度與月份，然經本院綜合判斷卷
      內所存資料，復參卷附違規查詢報表內建檔資料所列印時
      間，應可推斷異議人之違規時間，且異議人既未就執勤員
      警之舉發有誤提出相關證據以供調查，僅空言採證照片上
      時間不明確，本院亦查無任何證據足資證明員警有捏造事
      實違法取締之情事，則執勤員警本其維護交通秩序、安全
      職責所為之舉發，自應受到合法、正確之推定。
（四）至於異議人於第1 次聲明異議理由狀中陳稱該筆罰鍰已繳
      納，並檢附繳納收據到原處分機關。惟經本院檢視異議人
      所檢附之收據，並非該筆通知單繳納之收據，此外亦有違
      規查詢報表2 紙及交通部公路總局臺北區監理所板橋監理
      站北監板四字第0962002883號函1 紙附卷可參，是異議人
      所辯，亦不足採，附於敘明。
五、綜上，原處分機關依修正後道路交通管理處罰條例第60條第
    2 項第3 款及違反道路交通管理事件統一裁罰基準表規定，
    裁處異議人罰鍰900 元，核無違誤。本件異議為無理由，應
    予駁回。
六、據上論斷，應依道路交通案件處理辦法第19條，裁定如主文
    。
中　　華　　民　　國　　96　　年　　9 　　月　　12　　日
                      交通法庭  法　官  吳幸娥
以上正本證明與原本無異
如不服本裁定應於送達後5日內向本院提出抗告狀
                                書記官　陳靜怡
中　　華　　民　　國　　96　　年　　9 　　月　　12　　日
